臺灣高等法院高雄分院刑事判決　　九十年度交上易字第三二七號
　　上　訴　人
　　即　被　告　乙○○
右上訴人因過失傷害案件，不服臺灣屏東地方法院九十年度交易字第二一七號中華民
國九十年十一月九日第一審判決（起訴案號：臺灣屏東地方法院檢察署九十年度偵字
第三五六七號），提起上訴，本院判決如左：
      主  文
原判決撤銷。
乙○○因過失傷害人，處拘役伍拾日，如易科罰金，以參佰元折算壹日。
     事  實
一乙○○於民國九十年五月十一日下午二時五分許，駕駛後載有肥料車斗之久保田牌
  農耕機，由西向東方向，沿屏東縣潮州鎮往來義鄉○○○○○路直行，途經潮義屏
  一一０線五公里二百公尺處，欲左轉進入往北向之甘蔗園內產業道路時，本應注意
  車輛欲左轉時，應距交岔路口三○公尺前顯示方向燈或手勢，行至交岔路口中心處
  左轉，及駕駛農耕機於公路上之最高時速不得逾十五公里等規定，而依當時情況，
  天候晴，有日間自然光線、直路、無障礙物遮擋視線及視距尚佳之路段，並無不能
  注意之情形，竟疏於注意，以時速逾二十公里之快速，未顯示方向燈或手勢，復未
  行至路口中心處，即逕行左轉進入該甘蔗園內之產業道路，適有同向後方由張水木
  駕駛車牌號碼ＺＤ－五二四八號自小客車，因欲超越乙○○駕駛之農耕機，惟亦疏
  未遵守欲超越同一車道之前車時，須先按鳴喇叭二單響或變換燈光一次之規定，即
  以逾該路段時速六十公里限制之時速九十公里速度，違規超車，致自小客車右側車
  頭撞及上開農耕機之左後輪，小客車車內乘客甲○○因而受有胸部挫傷、頭部外傷
  等傷害。
二案經甲○○訴請屏東縣警察局潮州分局報告臺灣屏東地方法院檢察署檢察官偵查起
  訴。
     理  由
一訊據被告乙○○固坦承於右揭時地左轉時，遭張水木駕車自後撞擊，致車內之告訴
  人甲○○受傷之事實，惟矢口否認有何過失犯行，辯稱：有依規照規定左轉，車禍
  發生前時速只有十四公里，且有比手勢，是因張水木開車太快，才會撞到我云云。
二經查：
(一)右揭犯罪事實，業據告訴人甲○○於警訊中指訴綦詳，核與證人張水木於警訊及偵
  查中證述情節相符，復有甲○○之診斷證明書在卷足稽。又被告駕駛之農耕機與張
  水木所駕自小客車撞及點乃在被告行進方向之來車道，被告農耕機已進入左轉之產
  業道路，而後載之板台車斗停置處亦已在來車道上，呈Ｌ形一節，有道路交通事故
  調查報告表一份、現場照片八幀在卷足憑。由此可知被告並未在交岔路口中心處左
  轉。再者，被告於警訊時自承：「轉彎時並未打方向燈或手式，只有回頭看後方」
  等語（見警卷第二頁反面），則被告應係未顯示方向燈或手勢，即逕行左轉進入該
  甘蔗園內之產業道路，應可認定。被告辯稱係依規定左轉，乃不足採。
(二)被告雖辯稱有比手勢等語，惟與上開警訊中所言不符，且其係在偵查中改稱：「未
  打方向燈，但有比手勢」等語（偵查卷第六頁反面）；惟於原審審理中復稱：「當
  時要左轉時有打方向燈，而且有比手勢，警偵訊記載都是他們聽錯」等語（原審卷
  第十一頁），在本院審理中又稱：「左轉時有打手勢要左轉」等語，且舉證人莊富
  盛證明。惟經本院隔離訊問結果，被告係稱：「我在一點半從明發村出發，因受僱
  於莊勝龍的父親，他叫我一點半的時候到明發村的路上載運肥料到甘蔗園要倒肥料
  給甘蔗園的人工作，一點半的時候我在老闆家吃中午飯，當時有莊富盛、莊勝龍一
  起吃飯，我們吃飯、菜沒有喝酒，吃完飯的時候我到他們客廳喝一杯（塑膠杯）保
  力達，莊富盛在休息，我出發當時莊富盛並沒有和我一起走，但是他看不到我的車
  子以後他就追上來，因為我開過頭，錯過出口，所以我從發電廠轉回來，莊富盛也
  到發電廠有看到我，我也有看到他，接著我來到屏一一○線的路上，莊富盛從巷子
  出來，這時候ＺＤ─五二四八車子超過莊富盛的機車」等語；證人莊富盛則稱：「
  案發時有在現場，因為我跟在被告車子後面，我去潮州買水電的東西，這天我都沒
  有遇到他，我沒有在電廠的巷子遇到被告。我是在更接近案發現場的地方看到他，
  我看到他要做事情，我看到他用手勢要轉彎，當時這部小客車有超過我，我的車速
  是四十公里，但是我沒有追到被告就看到他已經開始左轉，另外那輛車子超過我速
  度很快」等語。亦即被告與證人莊富盛如何在案發現場相遇、在何處會車等節，二
  人所述並不相符，是以證人莊富盛及被告辯稱有在轉彎前打手勢云云，即不足採信
  。
(三)被告所駕久保田牌農耕機車齡已逾十年，該車種於新車時車速在最高檔是每小時三
  十二點二公里，十幾年車齡之引擎性能較差，速度會減少一節，業經證人即久保田
  牌農耕機銷售公司業務人員謝華偉結證明確。又被告所駕農耕機最高時速約在二十
  七、二十八公里，且該車碼錶已經壞掉一情，復為證人即該農耕機車主之子莊勝龍
  結證無訛。是以，被告於警訊中所述，其車速為時速約四十公里左右云云，顯與事
  實不符。惟被告於警訊中自稱直線行駛時速為四十公里，而非十四公里一節，亦據
  證人即現場處理警員曾國鎮到院證述綦詳，並有警訊筆錄可按。再參諸該農耕機車
  速可達二十八公里，縱使案發時被告駕車時速非四十公里，惟被告於左轉時之時速
  應已逾二十公里，乃可認定。
(四)按汽車行駛至交岔路口左轉彎時，應距交岔路口三○公尺前顯示方向燈或手勢，行
  至交岔路口中心處左轉；農耕機應具備喇叭及剎車，曳引機之剎車，在負荷二千五
  百公斤，其速度每小時十公里時，於四公尺以內，每小時十五公里時，於八公尺以
  內能完全停止。道路交通安全規則第一百零二條第一項第四款及臺灣省農耕機管理
  辦法第九條第二款定有明文。被告駕車自應注意上開規定，且當時天候晴，有日間
  自然光線、直路、無障礙物遮擋視線及視距尚佳之路段，依其智識、能力亦無不能
  注意之情事，乃被告竟疏未注意，未於距交岔路口三○公尺前顯示方向燈或手勢，
  又超速未行至交岔路口中心處左轉，以致肇事，使告訴人受有胸部挫傷、頭部外傷
  等傷害，乃為本件車禍肇事次因。又按行車速度無標誌者，在郊外道路時速不得超
過六０公里；汽車超車欲超越同一車道之前車時，須先按鳴喇叭二單響或變換燈光
  一次，道路交通安全規則第九十三條第一項及第一百零一條第三款定有明文。張水
  木竟違反上開規定，以時速九十公里之速度，逕行超車，亦有疏忽，應為本件車禍
  肇事主因，應可確定，臺灣省高屏澎區車輛行車事故鑑定委員會亦同此認定，此有
  該會九十年五月十一日高屏澎鑑字第九○一三六三號函檢附鑑定意見書一份可佐。
  被告因該肇事，致告訴人發生傷害之結果，被告該肇事與告訴人之傷亡，應有相當
  因果關係。
(五)綜上所述，被告所辯均無可採，本件事證明確，被告犯行洵堪認定。
三核被告所為，係刑法第二百八十四條第一項前段之過失傷害罪。被告犯罪事證既明
  ，原審予以論罪科刑，固非無見，惟查被告所駕農耕機時速應僅逾二十公里，原判
  決認定為時速四十公里。被告上訴意旨，仍執前詞，否認犯罪，指摘原判決不當，
  雖無理由，惟原判決既有上開可議之處，自應由本院將原判決撤銷改判。爰審酌告
  訴人因本件車禍受傷之程度，尚非重大，且被告之過失行為，僅為肇事次因，惟因
  被告迄未賠償告訴人任何損失等一切情狀，量處如主文所示之刑，並諭知易科罰金
  之折算標準。
據上論斷，應依刑事訴訟法第三百六十九條第一項前段、第三百六十四條、第二百九
十九條第一項前段，刑法第二百八十四條第一項前段、第四十一條第一項前段、罰金
罰鍰提高標準條例第一條前段、第二條，判決如主文。
本案經檢察官郭振昌到庭執行職務。
中    華    民    國     九十一     年       一       月     三十一   日
                              臺灣高等法院高雄分院刑事第六庭
                                  審判長法官  王憲義
                                        法官  范惠瑩
                                        法官  謝靜雯
右正本證明與原本無異。
不得上訴。
                                      書記官  廖素珍
中    華    民    國     九十一     年       二       月      一      日
附錄本判決論罪科刑法條：
刑法第二百八十四條
因過失傷害人者，處六月以下有期徒刑、拘役或五百元以下罰金。致重傷者，處一年
以下有期徒刑、拘役或五百元以下罰金。
從事業務之人，因業務之過失傷害人者，處一年以下有期徒刑、拘役或一千元以下罰
金。致重傷者，處三年以下有期徒刑、拘役或二千元以下罰金。
                    Ｄ
